臺灣臺中地方法院民事裁定　　　　　　 100年度事聲字第61號
聲　明　人　遠東國際商業銀行股份有限公司
即債權人
法定代理人　洪信德
相　對　人
即債務人　　李皓辰
上列債權人因不服本院司法事務官於100年5月20日所為認可債務
人更生方案之裁定，聲明異議，本院裁定如下：
    主      文
異議駁回。
    理      由
一、聲明人異議意旨略以：債務人任職瑞助營股份有限公司，每
    月薪資收入新台幣（下同）51,915元，是否尚有年終獎金、
    定期工作獎金或津貼等收入可列入更生計劃中，債務人仍未
    說明，依債務人現既有穩定收入，按一般經驗法則，多應有
    定期的津貼、工作績效獎金或三節年終獎金之發放可列入更
    生方案中清償債務，此部分請鈞院詳查。又於民國（下同）
    99年12月15日調查程序所載，債務人名下尚有安泰人壽保險
    保單乙份，惟債務人既已積欠鉅額負債，且商業保險亦非生
    活所需，亦增加支出，故無保留之必要，聲明人主張債務人
    應將保險解約併入第1期清償債務。再者，債務人陳報之每
    月必要支出高達70,171元，觀其支出內容除扶養費用，不外
    乎食、衣、住、行等項目，又債務人在履行債務期間生活開
    銷當予以節制，除應積極開源，努力勤奮工作以增加收入償
    債外，其生活更須儉樸，並適當控制其生活費用支出，以達
    成勉力履行債務，符合公平正義及誠信原則。因此，聲明人
    主債務人本身之必要生活支出，應以行政院所公佈之100年
    台中市最低生標準費用9,945元為計算標準，另債務人與配
    偶育有4名子女，其中1名已成年，1名將於100年8月成年、1
    名就讀高中、1名就讀國中，關於未成年子女部分，係依附
    於父母共同生活，其生活花費不若成年人之高，因此，聲明
    人主張未成年子女扶養費用應以每一受扶養人6,833元計算
    ，並與配偶共同分擔，則債務人每月必要生活支出應為16,7
    78元【9945＋（6833×2/2）】為限。又債務人就讀高中、
    國中之子女推算即將於更生方案履行期間成年，因此債務人
    應提出分階段性之更生方案，更為合理等語。
二、經查：
  (一)本件債務人聲請更生，前經本院於99年12月20日以99年度消
    債更字第237號裁定開始更生程序並命由司法事務官進行更
    生程序。惟債務人所提更生方案經已申報無擔保及無優先權
    之債權人表決而未可決。經本院司法事務官查悉債務人確有
    薪資固定收入，每月約5萬餘元，暨債務人聲請更生時名下
    並無財產，其配偶僅有報廢汽車1輛，其所提更生方案以8年
    計96期，第1至95期每25,247元、第96期25,416元清償務，
    清償總額為2,423,881元，已逾其名下財產之價值及聲請更
    生前2年間可處分所得扣除自己及依法應受其扶養者所必要
    生活費用之數額。又以債務人每月薪資扣除上述清償款，其
    差額充為維持每月生活必要支出（含含租金支出、個人生活
    費用、2名未成年子女之扶養費用），並未逾一般人之生活
    程度等情，有債務人之財產清單、生活必要支出清單、財政
    部臺灣省中區國稅局財產歸屬資料清單及各類支出憑證在卷
    、並經訊明於本院100年5月19日筆錄等。本院司法事務官斟
    酌上情，認債務人所提更生方案之條件核屬公允、適當、可
    行，而於100年5月20日裁定認可債務人所提更生方案。
  (二)聲明異議人主張債務人應尚有獎金及安泰人壽之保單，可列
    入更生方案清償債務，惟查：債務人任職於瑞助營造公司，
    每月薪資5萬餘元，其自99年10月至100年3月等6個月間，平
    均薪資數額為51,915元，且其每月領取薪資數額均已包含各
    項加給及獎金在內，有債務人提出之薪資單6紙所載明細可
    按；另債務人於安泰人壽投保之保險契約，業已失效並無保
    單價值，亦據富邦人壽保險股份有限公司（原安泰人壽保險
    股份有限公司，自98年6月1日起更名為富邦人壽）函復本院
    在卷，是聲明人以債務人應另有各項獎金及安泰人壽之商業
    保單價值可列入更生方案清償等節，尚有誤認。
  (三)聲明人主張債務人每月必要生活支出應以16,778元為限乙節
    ，按最低生活費用標準係行政院統計各地區人民每月平均消
    費支出，以該平均消費支出之60%計算而提出之低收入戶最
    低生活費標準，本與該地區人民每月平均消費支出金額已有
    相當差距，且既屬按平均支出計算之標準，於個人間自有高
    低差異之情事，是本院於斟酌更生方案是否公允時，仍應具
    體審究債務人之實際生活費用支出狀況以為判斷，非可一概
    適用該平均之最低生活費用標準。至聲明人主張債務人扶養
    未成年子女之費用應以免稅額平均每人每月6,833元計算，
    ，該數額僅為課稅實務上用以計算免稅額之依據，並非納稅
    人扶養費用之實際支出數額，且依我國目前一般人民生活支
    出之社會現狀，該數額顯然過低而不足採。本件債務人育有
    4名子女，其中1名已成年，1名將屆成年，故本院司法事官
    衡酌更生方案時，僅以債務人扶養2名未成年子之必要費用
    為估算，另債務人須負擔租屋費用每月7,500元等，有債務
    人提出之租賃契約及各項支出費用單據影本可憑，本院審查
    債務人提出之各項單據及支出明細，認以其薪資扣除更生方
    案之餘款（約為每月26,668元）充作其每月必要生活支出，
    難認有何逾越一般人生活程度之情形。
  (三)綜上，本院依債務人之現況，認其所提之更生方案，條件核
    屬公允、適當、可行。
三、此外，又查無同條例第63條或第64條第2項所定不應認可之
    消極事由存在，是故，本院司法事務官逕依同條例第64條第
    1項裁定予以認可債務人所提更生方案，並依同條例第62條
    第2項酌定其生活限制，經核並無不合。從而，聲明人聲明
    異議，為無理由，應予駁回。
四、爰依民事訴訟法第240條之4第3項裁定如主文。
中    華    民    國  100    年    6      月    28    日
                       臺灣臺中地方法院民事庭
                             法  官  陳文爵
上為正本係照原本作成
如不服本裁定，應於裁定送達後10日內，以書狀向本院提出抗告
，並繳納抗告費新臺幣1000元
中    華    民    國  100    年    6      月    28    日
                             書記官  楊媛筑